臺灣宜蘭地方法院民事裁定　
111年度消債更字第27號
債  務  人  白志雄  
代  理  人  黃郁舜律師
債  權  人  彰化商業銀行股份有限公司

法定代理人  凌忠嫄  
代  理  人  蔡學治  
債  權  人  和潤企業股份有限公司  

法定代理人  劉源森  


債  權  人  合迪股份有限公司

法定代理人  陳鳳龍  


債  權  人  宜蘭縣私立長青老人養護中心

法定代理人  簡志龍  
債  權  人  宜蘭縣私立六福護理之家

法定代理人  黃米秀  
上列聲請人因消費者債務清理事件聲請更生，本院裁定如下：
    主  文
聲請人甲○○自民國111年12月21日下午5時起開始更生程序。
命司法事務官進行本件更生程序。
    理  由
一、按債務人對於金融機構負債務者，在聲請更生或清算前，應
    向最大債權金融機構請求協商債務清償方案，或向其住、居
    所地之法院或鄉、鎮、市、區調解委員會聲請債務清理之調
    解，消費者債務清理條例（下稱消債條例）第151條第1項定
    有明文。次按，債務人不能清償債務或有不能清償之虞，且
    無擔保或無優先權之本金及利息債務總額未逾新臺幣（下同
    ）1,200萬元者，於法院裁定開始清算程序或宣告破產前，
    得向法院聲請更生，觀諸消債條例第3條、第42條第1項規定
    自明。又法院開始更生程序之裁定，應載明其年、月、日、
    時，並即時發生效力。法院開始更生或清算程序後，得命司
    法事務官進行更生或清算程序，必要時得選任律師、會計師
    或其他適當之自然人或法人一人為監督人或管理人，復為消
    債條例第45條第1項、第16條所明定。
二、本件聲請意旨略以：聲請人前因有不能清償債務之情事，而
    於民國111年3月31日向本院聲請與相對人等進行前置調解，
    而於111年4月19日調解不成立。又聲請人目前積欠債務總額
    為1,376,878元，每月平均收入約為35,000元，扣除每月必
    要生活費用後，聲請人實無能力償還目前所負債務，而有不
    能清償之情事，且聲請人無擔保或無優先權之債務總額未逾
    1,200萬元，復未經法院裁定開始清算程序或宣告破產，爰
    聲請准予更生等語。
三、經查：
  ㈠本件聲請人前因有不能清償債務之情事，於111年1月間就其
    債務與最大債權銀行即相對人彰化商業銀行股份有限公司前
    置協商，惟雙方因無共識而調解不成立等情，有本院調解不
    成立證明書附卷可稽（見本院卷第15頁），且與本院調取11
    1年度司消債調字第26號消費者債務清理調解事件卷宗核閱
    無訛，堪可認定。故聲請人已踐行向最大債權金融機構請求
    協商債務清償方案之程序，始向本院提出更生之聲請，於程
    序上即無不合之處。是以，本院自應綜合聲請人目前全部收
    支及財產狀況，評估其是否已達不能維持符合人性尊嚴之最
    低生活條件，而有「不能清償債務或有不能清償之虞」之情
    形。
  ㈡聲請人雖主張其所積欠債務總額為1,376,878元，並提出財團
    法人金融聯合徵信中心當事人綜合信用報告－債務清理條例
    前置協商專用債權人清冊為證，然經本院函詢各該債權人關
    於聲請人計算至111年5月10日為止，包含本金及利息等在內
    之所積欠無擔保或無優先權債務總額，經和潤企業股份有限
    公司陳報債權額為553,580元、合迪股份有限公司陳報債權
    額為93,518元、彰化商業銀行股份有公司陳報債權額為162,
    716元、宜蘭縣私立長青老人養護中心則於調解程序陳報債
    權額為342,599元、宜蘭縣私立六福護理之家亦陳報債權額
    為299,285元。是聲請人之債務總額應為1,451,698元（計算
    式：553,580＋162,716＋93,518＋342,599＋299,285＝1,451,698
    ）。
  ㈢聲請人主張先前擔任貨運司機，目前則為臨時工，每月薪資
    約為35,000元等情，業據其陳明在卷，並提出工作行事曆、
    勞工保險被保險人投保資料表、109、110年度綜合所得稅各
    類所得資料清單等件為憑，是本院認以35,000元作為核算聲
    請人目前每月償債能力之依據，應屬適當。
  ㈣又按債務人聲請更生或清算時所提財產及收入狀況說明書，
    其表明每月必要支出之數額，與消債條例第64條之2第1項、
    第2項規定之認定標準相符者，毋庸記載原因、種類及提出
    證明文件；債務人必要生活費用，以最近1年衛生福利部或
    直轄市政府所公告當地區每人每月最低生活費1.2倍定之。
    受扶養者之必要生活費用，準用第1項規定計算基準數額，
    並依債務人依法應負擔扶養義務之比例認定之，消債條例施
    行細則第21條之1第3項、消債條例第64條之2第1、2項定有
    明文。聲請人陳稱其個人每月必要生活支出為15,000元，經
    核與衛生福利部公告臺灣省111年度最低生活費14,230元之1
    .2倍即17,076元之標準較低，應可採信。爰以15,000元作為
    認定聲請人每月必要支出之衡量依據。
  ㈤又聲請人主張每月需負擔其未成年子女2人之扶養費共12,000
    元部分，本院衡以聲請人之子女分別係109年10月及110年12
    月生，現為未成年人等情，有戶籍謄本在卷可按，應確有受
    聲請人扶養之必要，而依消債條例第64條之2第2項規定，以
    每人每月最低生活費1.2倍即17,076元之標準觀之，聲請人
    主張其應負擔2名未成年子女之扶養費為12,000元，未逾前
    揭標準，尚屬合理。另聲請人主張其配偶無業、在家照顧子
    女，每月須負擔配偶扶養費3,000元等情。按夫妻互負扶養
    之義務，其負扶養義務之順序與直系血親卑親屬同，其受扶
    養權利之順序與直系血親尊親屬同，亦即配偶與直系血親尊
    親屬同居於第一順位之受扶養權利人。又受扶養權利者，以
    不能維持生活而無謀生能力者為限，該等無謀生能力之限制
    ，於直系血親尊親屬不適用之。而夫妻互受扶養權利之順序
    ，既與直系血親尊親屬同，自亦不以無謀生能力為必要。民
    法第1116條、第1116條之1、第1117條以及最高法院79年台
    上字第2629號裁判意旨參照。查聲請人配偶高筱燕係90年2
    月生，109、110年度申報所得均為0元，名下無財產，並無
    參加勞工保險或國民年金之保險記錄等情，此有戶籍謄本、
    109、110年度綜合所得稅各類所得資料清單、全國財產稅總
    歸戶財產查詢清單在卷可參（本院卷第93頁、第105至111頁
    、第117頁）。考量聲請人已負擔高額債務之際，依民法第1
    118條、第1119條規定，其負扶養義務之程度，亦應考量其
    目前身負債務之窘境，所負擔之扶養義務能力，自非比一般
    。而聲請人主張每月支出配偶扶養費3,000元，顯低於衛生
    福利部公告臺灣省111年度最低生活費14,230元之1.2倍即17
    ,076元之標準，應屬合理。
  ㈥從而，以聲請人平均每月35,000元之收入扣除每月自身必要
    生活費用15,000元後、扶養配偶及未成年子女費用15,000元
    ，所剩之餘額為5,000元，又聲請人名下僅有100年出廠之車
    輛，殘值有限，別無其他具清算價值之財產，亦有全國財產
    稅總歸戶財產查詢清單在卷可稽，復參以債權人陳報之債權
    總額已達1,451,698元，則以目前聲請人之收入支出情形，
    如未透過更生制度，實無清償之可能，應有不能清償債務之
    事實，本件聲請人顯有消債條例第3條所規定不能清償債務
    之情形，聲請人聲請更生，於法並無不合。且聲請人同時具
    狀陳明願撙節開支，預期每月還款金額可達5,000元，益證
    聲請人確有履行更生方案之誠意，如不予更生重建生活，有
    違消債條例協助債務人重建更生之立法本意。
四、綜上所述，本件聲請人係一般消費者，其有無法清償債務之
    情事，所負無擔保或無優先權之債務並未逾1200萬元，且未
    經法院裁定開始清算程序或宣告破產，復查無消債條例第6
    條第3項、第8條或第46條各款所定駁回更生聲請之事由存在
    ，從而，聲請人本件更生之聲請，洵屬有據，應予准許，並
    命司法事務官進行本件更生程序，爰裁定如主文。另聲請人
    於更生程序開始後，應提出足以為債權人會議可決或經法院
    認為公允之更生方案以供採擇，俾免更生程序進行至依消債
    條例第61條規定應行清算之程度，附此敘明。
中　　華　　民　　國　　111 　年　　12　　月　　21　　日
                  民事庭法  官  黃淑芳
以上正本係照原本作成。
本裁定不得抗告。
中　　華　　民　　國　　111 　年　　12　　月　　21　　日
                        書記官　廖文瑜